臺灣臺北地方法院家事判決　　　　　　　100年度婚字第120號
原　　　告　黃毅苹
訴訟代理人　蘇錦霞律師
被　　　告　黃弘成
訴訟代理人　楊進興律師
上列當事人間請求離婚等事件，本院於民國100年6月2日言詞
辯論終結，判決如下：
    主      文
准原告與被告離婚。
原告其餘之訴駁回。
訴訟費用由被告負擔三分之一，餘由原告負擔。
    事      實
一、原告主張：兩造於民國87年10月5日結婚，婚後未滿一年，
    被告即與原告分房，或睡客廳，或睡父、兄房間，原告詢問
    其不欲同房原因，被告僅答稱「我喜歡」，並辱罵原告三字
    經，且被告常叫原告買東西，若不立即去買或買回來稍晚時
    ，被告即稱要離婚，原告相忍多年，於99年12月24日離家，
    爰依民法第1052條第2項之規定，訴請與被告離婚，且因原
    告不堪被告同居虐待，為可歸責於被告事由，原告並無過失
    ，故依同法第1056條規定，請求被告給付原告50萬元之非財
    產上之損害等語，並聲明：（一）准原告與被告離婚。（二
    ）被告應給付原告50萬元。
二、被告則以：被告同意離婚，原告婚後住男方家中，且每月給
    1萬元其中5千元供其零用，另5千元則供購買早餐及生活雜
    用，被告仍外出打工賺取私房錢，嗣原告於98年取得臺灣身
    分證且從事個人美容工作室，有經濟能力，即提出本件離婚
    訴訟，被告對於婚姻並無過失，且因婚姻而受有下列損失：
    訂婚黃金二兩多約10萬元、來台前生活費約72,000元、來台
    及在台結婚花費325,000元、來台後生活費用1,440,000元，
    合計1,937,000外，尚有其他財產及非財產上之損失，被告
    所受損害遠大於原告，被告請求50萬元為無理由等語，並聲
    明：駁回原告之訴。
三、兩造於87年10月5日結婚，有戶籍謄本附卷可稽，又原告主
    張婚後未及一年兩造即分房，原告自99年12月間離家迄今之
    事實，為被告所不爭執，堪信為真實。
四、得心證之理由：
（一）離婚部分：
  １、按婚姻係一夫一妻為營永久共同生活，並使雙方人格得以
      實現與發展之生活共同體。因婚姻而生之永久結合關係，
      不僅使夫妻在精神上、物質上互相依存，並延伸為家庭與
      社會之基礎。婚姻制度植基於人格自由，具有維護人倫秩
      序、男女平等、養育子女等社會性功能，是以婚姻與家庭
      為社會形成與發展之基礎，受憲法制度性保障。又有民法
      第1052條第1項所列舉10款判決離婚事由以外之重大事由
      ，難以維持婚姻者，夫妻之一方固得請求離婚，但其事由
      應由夫妻之一方負責者，僅他方得請求離婚，此為民法第
      1052條第2項定有明文。而所稱「有前項以外之重大事由
      ，難以維持婚姻者」，係抽象的、概括的離婚事由，此乃
      緣於74年修正民法親屬編時，為因應實際需要，參酌各國
      立法例，導入破綻主義思想所增設。但其事由應由夫妻一
      方負責者，僅他方得請求離婚，是其所採者為消極破綻主
      義精神，而非積極破綻主義。又關於「難以維持婚姻之重
      大事由」，其判斷之標準為婚姻是否已生破綻而無回復之
      希望，而婚姻破綻有無回復希望則應依客觀之標準，即難
      以維持婚姻之事實，是否已達於倘處於同一境況，任何人
      均將喪失維持婚姻意欲之程度而定。至於同條項但書所規
      定「難以維持婚姻之重大事由應由夫妻之一方負責者，僅
      他方得請求離婚」，乃因如肯定有責配偶之離婚請求，無
      異承認恣意離婚，破壞婚姻秩序，且有背於道義，尤其違
      反自己清白（clean hands)之法理，有欠公允，同時亦與
      國民之法感情及倫理觀念不合。倘導致婚姻發生破綻之重
      大事由，夫妻雙方均須負責時，應比較衡量雙方之有責程
      度，僅責任較輕之一方得向責任較重之他方請求離婚，如
      有責程度相同時，雙方均得請求離婚，始屬公允，是責任
      較重之一方應不得向責任較輕之之他方請求離婚。（最高
      法院最高法院89年度台上字第2450、94年度台上字第115
      號裁判要旨可供參照）。
  ２、復按婚姻關係以夫妻共同生活為目的，彼此應以誠摯互信
      為基礎，相互扶持，共同建立經營，始有美滿幸福可言。
      倘雙方因理念上之重大差異，誠摰互信之感情基礎，已經
      不復存在，依一般人之生活經驗，顯然難期修復，則雙方
      共同生活之婚姻目的已經不能達成，而其事由之發生，依
      一般社會感情，尚難認為應完全歸責於夫妻之一方時，應
      可認係民法第1052 條第2項所定難以維持婚姻之重大事由
      。查兩造自87年間結婚迄今，婚齡雖逾12年，然自婚後未
      逾一年，兩造雖同住同一屋簷之下，卻無實質上夫妻關係
      ，迄99年12月間原告即自行搬出兩造住所，兩造均表明有
      離婚之意願，顯見兩造婚姻關係，夫妻誠摯相愛基礎已經
      動搖，彼此難以容忍諒解，且兩造長期無實質夫妻生活，
      形同陌路，自已無從繼續保持婚姻之安全幸福，而生婚姻
      之重大破綻，應認符合民法第1052條第2項所稱難以維持
      婚姻之重大事由。又兩造長年未同房，乃因彼此均認對方
      未主動示好，諸多嫌隙累積且長期隔閡所致，有證人即被
      告之父黃觀亮證述在卷，是難認某一事一物或某一對話造
      成兩造長期無實質夫妻生活，形同陌路之事實，且原告自
      認係自行離家，復未就被告應負較重之責舉證以實其說，
      基此，本院認兩造就婚姻之破綻有責程度相當，故原告依
      民法第1052條第2項訴請離婚，洵屬有據，應予准許。
（二）精神上之損害賠償部分：
    1.按夫妻之一方，因判決離婚而受有損害者，得向有過失之
      他方，請求賠償；雖非財產上之損害，受害人亦得請求賠
      償相當之金額，但以受害人無過失者為限，此為民法第
      1056條定有明文。準此，原告請求被告給付精神上之損害
      賠償，須具備以下要件：(1)法院判決兩造離婚；(2)原告無
      過失；且被告有過失；(3)原告受有非財產上之損害；(4)原
      告所受非財產上之損害，係因判決離婚所致。
    2.經查，兩造疏於溝通包容終致感情生變，已如前述，是以
      兩造對於婚姻經營不善而致判決離婚之結果，均有過失。
      原告既非無過失之一方，其請求被告給付精神賠償，於法
      未合，應予駁回。
五、從而，原告依民法第1052條第2項規定請求判決兩造離婚，
    為有理由，應予准許；至原告請求被告給付50萬元部分，為
    無理由，應予駁回。
六、訴訟費用負擔之依據：民事訴訟法第79條。
中    華    民    國    100    年    6    月    17    日
                  家事庭法  官  李莉苓
以上正本係照原本作成。
如對本判決上訴，須於判決送達後20日之不變期間內，向本院提
出上訴狀。
中    華    民    國   100    年    6     月    17    日
                        書記官  譚鈺陵